【裁判字號】    99,訴,555
【裁判日期】    991018
【裁判案由】    毒品危害防制條例
【裁判全文】
臺灣板橋地方法院刑事判決               99年度訴字第555號
公  訴  人  臺灣板橋地方法院檢察署檢察官
被      告  甲○○
上列被告因違反毒品危害防制條例案件，經檢察官提起公訴（99
年度毒偵字第1149號），被告於準備程序中就被訴事實為有罪之
陳述，本院合議庭裁定由受命法官獨任行簡式審判程序，茲判決
如下：
    主  文
甲○○施用第一級毒品，累犯，處有期徒刑玖月；扣案之第一級
毒品海洛因（驗餘淨重零點柒玖肆零公克）沒收銷燬；上開海洛
因之包裝袋壹只、扣案之已使用針筒拾壹支、塑膠軟管貳條、分
裝勺肆支、電子磅秤壹臺、分裝袋壹佰貳拾肆個均沒收。又施用
第二級毒品，累犯，處有期徒刑伍月；扣案之吸食用玻璃球肆支
、分裝勺肆支、電子磅秤壹臺、分裝袋壹佰貳拾肆個均沒收。應
執行有期徒刑壹年，扣案之第一級毒品海洛因（驗餘淨重零點柒
玖肆零公克）沒收銷燬；上開海洛因之包裝袋壹只及扣案之已使
用針筒拾壹支、塑膠軟管貳條、吸食用玻璃球肆支、分裝勺肆支
、電子磅秤壹臺、分裝袋壹佰貳拾肆個均沒收。
    事  實
一、甲○○前於民國93年間，因施用毒品違反毒品危害防制條例
    案件，經臺灣新竹地方法院以93年度毒聲字第334 號裁定送
    臺灣新竹看守所附設勒戒處所觀察、勒戒後，認無繼續施用
    毒品傾向，於94年5 月26日釋放出所，並由臺灣新竹地方法
    院檢察署檢察官以93年度毒偵字第1107號為不起訴處分確定
    。復於94年間因施用第一、二級毒品及犯陸海空軍刑法之違
    反職役職責案件，經國防部高等軍事法院以94年度法仁判字
    第167 號分別判處有期徒刑10月、7 月、1 年4 月，嗣提起
    上訴，為臺灣高等法院以95年度軍上字第5 號判決駁回上訴
    確定。再於94年間因施用毒品違反毒品危害防制條例案件，
    經國防部高等軍事法院以95年度上訴字第43號分別判處有期
    徒刑10月、8 月；上開五罪嗣經國防部高等軍事法院以95年
    度聲字第5 號裁定應執行刑有期徒刑3 年8 月，嗣再經同院
    以96年度聲減字第17號裁定減刑為有期徒刑1 年10月，於96
    年7 月16日執行完畢。
二、詎甲○○猶未戒除毒癮，竟於前開觀察勒戒執行完畢釋放後
    5 年內之98年11月20日下午3 時許，分別基於施用第一級毒
    品海洛因及第二級毒品甲基安非他命之犯意，在臺北縣中和
    市○○街21號4 樓之2 之居所，以將海洛因置入針筒摻水後
    注射靜脈及將甲基安非他命放入玻璃瓶內以火燒烤嗅吸煙霧
    之方式，分別施用海洛因及甲基安非他命各1 次。嗣於98年
    11月21日晚間10時50分許，在前址為警查獲，並扣得第一級
    毒品海洛因1 包（驗餘淨重0.7940公克）、已使用之針筒11
    支、塑膠軟管2 條、分裝勺4 支、吸食用玻璃球4 支、電子
    磅秤1 臺、分裝袋124 個。
三、案經臺北縣政府警察局中和第一分局移送臺灣板橋地方法院
    檢察署檢察官偵查起訴。
    理  由
一、本案被告甲○○所犯係死刑、無期徒刑、最輕本刑為3 年以
    上有期徒刑以外之罪，其於準備程序中就被訴事實為有罪之
    陳述，經本院告知簡式審判程序之旨，並聽取公訴人、被告
    之意見後，經合議庭裁定由受命法官獨任進行簡式審判程序
    審理，合先敘明。
二、上揭犯罪事實，業據被告於本院審理時坦承不諱，並有毒品
    海洛因1 包已使用之針筒11支、塑膠軟管2 條、分裝勺4 支
    、吸食用玻璃球4 支、電子磅秤1 臺、分裝袋124 個扣案可
    資佐證，而其於98年11月22日下午5 時10分為警採集之尿液
    經送台灣檢驗科技股份有限公司鑑定結果，確呈鴉片類及安
    非他命類陽性反應，有該公司98年12月7 日出具之濫用藥物
    檢驗報告及臺北縣政府警察局中和第一分局毒品案犯罪嫌疑
    人姓名及代碼對照表各1 紙在卷可稽，足以佐證被告自白與
    事實相符，堪以採信。
三、而按毒品危害防制條例於民國92年7 月9 日修正公布，自93
    年1 月9 日施行，其中第20條、第23條將施用毒品之刑事處
    遇程序，區分為「初犯」及「5 年內再犯」、「5 年後再犯
    」。依其立法理由之說明：「初犯」，經觀察、勒戒或強制
    戒治後，應為不起訴處分或不付審理之裁定；經觀察、勒戒
    或強制戒治執行完畢釋放後，「5 年內再犯」者，因其再犯
    率甚高，原實施之觀察、勒戒及強制戒治既已無法收其實效
    ，爰依法追訴或裁定交付審理。至於經觀察、勒戒或強制戒
    治執行完畢釋放後，「5 年後再犯」者，前所實施之觀察、
    勒戒或強制戒治已足以遮斷其施用毒品之毒癮，為期自新及
    協助其斷除毒癮，仍適用「初犯」規定，先經觀察、勒戒或
    強制戒治之程序。從而依修正後之規定，僅限於「初犯」及
    「5 年後再犯」二種情形，始應先經觀察、勒戒或強制戒治
    程序；倘被告於5 年內已再犯，經依法追訴處罰，縱其第3
    次（或第3 次以上）再度施用毒品之時間，在初犯經觀察、
    勒戒或強制戒治執行完畢釋放5 年以後，已不合於「5 年後
    再犯」之規定，且因已於「5 年內再犯」，顯見其再犯率甚
    高，原實施觀察、勒戒或強制戒治，已無法收其實效，即應
    依該條例第10條處罰。本件被告前有如犯罪事實欄所載觀察
    勒戒執行完畢紀錄，有臺灣高等法院被告前案紀錄表在卷可
    憑，雖被告本件施用毒品犯行係於上開觀察勒戒執行完畢而
    釋放5 年後再犯本件施用毒品案件，惟其於觀察勒戒執行完
    畢釋放後5 年內曾因施用毒品遭追訴處罰，已如前述，則其
    前所實施之觀察勒戒未足以遮斷施用毒品之癮，依上揭說明
    ，自與前揭條例第20條第3 項之規定僅得適用於「5 年後再
    犯」之情形不合（最高法院95年度台非字第59號判決可參）
    ，是被告本件犯行自應依同條例第10條第1 項、第2 項論科
    。
四、再按海洛因、甲基安非他命分別為毒品危害防制條例第2 條
    第2 項第1 款、第2 款所定之第一級、第二級毒品，是核被
    告所為，係犯毒品危害防制條例第10條第1 項之施用第一級
    毒品罪及同條第2 項之施用第二級毒品罪。其持有海洛因、
    甲基安非他命之低度行為，分別為施用之高度行為所吸收，
    均不另論罪。被告所犯上開二罪間，犯意各別，行為互殊，
    應予分論併罰。查被告有上開犯罪事實欄所載有期徒刑執行
    完畢紀錄，有臺灣高等法院被告前案紀錄表可憑，其於前開
    有期徒刑執行完畢後，5 年內再犯本件有期徒刑以上之罪，
    均為累犯，皆應依刑法第47條第1 項之規定加重其刑。爰審
    酌被告前已受觀察勒戒之戒癮治療，且多次因施用毒品遭論
    罪科刑，應知所警惕，竟仍再次施用，顯見並無悔意，其施
    用海洛因、甲基安非他命行為，不惟戕害自己身心健康，並
    嚴重危害社會風氣；另兼衡其智識程度為國中畢業（見警詢
    筆錄）、犯罪動機、目的、手段、所犯尚未危及他人，且於
    本院審理時已坦承犯行，犯罪後態度尚佳等一切情狀，量處
    如主文所示之刑，並定應執行之刑，以資懲儆。扣案之白色
    粉末1 包（驗餘淨重0.7940公克），經送驗結果，檢出第一
    級毒品海洛因成分，有交通部民用航空局航空醫務中心98年
    12月4 日出具之航藥鑑字第0986095 號毒品鑑定書1 紙在卷
    可稽，是上開扣案物屬第一級毒品無訛，應依毒品危害防制
    條例第18條第1 項前段規定宣告沒收銷燬。又包裝上開海洛
    因之包裝袋1 只，用以包裹毒品，具防止裸露、逸出及受潮
    之功用，便於攜帶，係供被告施用第一級毒品所用之物，且
    經被告自承確屬其所有；另扣案之已使用之針筒11支、塑膠
    軟管2 條、分裝勺4 支、吸食用玻璃球4 支、電子磅秤1 臺
    、分裝袋124 個，被告於本院審理程序時亦供承均為其所有
    ，供其施用第一級、第二級毒品所用或犯罪預備之物，是上
    開扣案物均應依刑法第38條第1 項第2 款規定併予宣告沒收
    ，附此敘明。
據上論斷，應依刑事訴訟法第273 條之1 第1 項、第299 條第1
項前段，毒品危害防制條例第10條第1 項、第2 項、第18條第1
項前段，刑法第11條、第47條第1 項、第51條第5 款、第38條第
1 項第2 款，判決如主文。
本案經檢察官蘇逸修到庭執行職務。
中    華    民    國    99    年    10    月    18    日
                  刑事第二庭  法  官  曹惠玲
上列正本證明與原本無異。
如不服本判決，應於判決送達後10日內敘明上訴理由，向本院提
出上訴狀 (應附繕本) ，上訴於臺灣高等法院。其未敘述上訴理
由者，應於上訴期間屆滿後20日內向本院補提理由書「切勿逕送
上級法院」。
                               書記官  蕭佩宜
中    華    民    國    99    年    10    月    18    日
附錄本案論罪科刑法條全文：
毒品危害防制條例第10條
施用第一級毒品者，處6 月以上5 年以下有期徒刑。
施用第二級毒品者，處3 年以下有期徒刑。

司法院資訊處製作；財團法人民間司法改革基金會備份。
